---
title:  "Solución ejercicio: Aprendizaje No Supervisado"
date: "`r format(Sys.time(), '%B, %Y')`"
author: "DSLab"
mainfont: Roboto
fontsize: 12pt
output:
   pdf_document:
     latex_engine: xelatex

---
-------------------------------------------------------------
```{r setup, cache=FALSE, include=FALSE}
library(knitr)
output <- opts_knit$get("rmarkdown.pandoc.to")
if (output=="latex") opts_chunk$set(tidy=TRUE,tidy.opts=list(blank=FALSE, width.cutoff=60))

```

En este ejercicio vamos a trabajar con los datos del *"Dow Jones Index Data Set"* que podéis descargar en el siguiente enlace: [DOW JONES INDEX](https://archive.ics.uci.edu/ml/datasets/Dow+Jones+Index). Se trata de datos semanales del Dow Jone Industrial Index. 

## Datos

En primer lugar descargamos los datos y leemos los datos

```{r}
djidata=read.table("./dow_jones_index/dow_jones_index.data",header=TRUE,sep=",")
djidata=as.data.frame(djidata)
head(djidata)
table(djidata$stock)
```

Cada fila corresponde a datos semanales de un valor bursatil. En este ejercicio vamos a trabajar con los datos correspondientes a la variable *close*, esto es, el valor al cierre de la semana del stock.

Necesitamos transformar la variable de interés como sigue:

```{r}
djidata$close = as.numeric(sub("\\$","",djidata$close))
```

**1. Construir la matriz de series temporales**

En primer lugar hemos de construir la matriz con las series que necesitamos. Necesitamos una matriz de series con las series por columnas para cada uno de los valores bursátiles.

```{r}
stocks=unique(djidata[,"stock"])
n=dim(djidata[stocks=="AA",])[1]
stocksdata=matrix(0,n,length(stocks))
for (i in 1:length(stocks))
  stocksdata[,i]=djidata[djidata$stock==stocks[i],"close"]
colnames(stocksdata)=stocks

stocksts1=as.ts(stocksdata[1:12,])
stocksts2=as.ts(stocksdata[13:25,])
stocksts=as.ts(stocksdata)
```  

**2. Representar las series con las que vamos a trabajar**

```{r}
ts.plot(stocksts,col=seq(1:25))
```

A la vista de este gráfico, podríamos realizar nuestro análisis basándono, únicamente, en dos caractarísticas de las series: su media y desviación típica.


**3. Realizar un análisis cluster usando como variables de interés la media y desviación estándar de cada serie**

```{r}
require(dplyr)
newdata=djidata %>%  group_by(stock) %>% summarise(meam_ts=mean(close),sd_ts=sd(close)) 
newdata=as.data.frame(newdata)
row.names(newdata)=newdata[,1]
newdata=scale(newdata[,-1])

plot(newdata,pch=19)

require(cluster)
djicluster=hclust(dist(newdata))
plot(djicluster)

djicluster2=cutree(djicluster,k=2)
plot(newdata,pch=19,col=djicluster2)
djicluster2
```

¿Pueden identificarse valores atípicos? 

Todos los atipicos aparecen en el grupo 2.


```{r}

cselect=c("CAT","CVX","IBM")
djiOutliers=djidata%>%filter(stock == "CAT" |  stock == "CVX" |  stock == "IBM")

plot(djiOutliers[djiOutliers$stock=="IBM","close"],type="l",lwd=3,ylim=c(90,180))
points(djiOutliers[djiOutliers$stock=="CAT","close"],type="l",lwd=3,col=2)
points(djiOutliers[djiOutliers$stock=="CVX","close"],type="l",lwd=3,col=3)
```  

¿Existe relacion entre las dos variables consideradas en el analisis? ¿Como interpretas este resultado?

Efectivamente, existe una relacion lineal positiva entre media y desviacion tipica. Por lo tanto, lo mas logico seria escalar los datos para que todos tengan la misma media y desviacion tipica.

**4. Representar las series escaladas**

```{r}
ts.plot(scale(stocksts),col=seq(1:25))
```

Una vez contruida la matriz con las series temporales, podemos pasar a analizar los datos. Separaremos los datos por cuatrimestres (*quarter*). Realizaremos un análisis cluster para cada uno de los cuatrimestres y otro empleando todo el periodo.

**5. Análisis Cluster para cada uno de los cuatrimestres**

```{r}
# Usamos la distancia euclídea y un método jerárquico.

stocksts1Scaled=scale(stocksts1)
stocks1Dis=dist(t(stocksts1Scaled))
cluster1=hclust(stocks1Dis)
plot(cluster1)
```

¿En cuantos grupos podemos dividir la muestra?

A la vista del dendograma intuimos 2 grupos
```{r}
#z3=pam(t(stocksts1Scaled),2)
#z1=kmeans(t(stocksts1Scaled),2,nstart=25)
z1=cutree(cluster1,2)
require(useful)
z=cmdscale(stocks1Dis)
clusplot(z,labels=3,clus=z1,shade=TRUE,color=TRUE)
```

Representar graficamente la media de cada cluster para tratar de identificar el comportamiento medio de los valores en cada cluster.

Buscamos una representación media del comportamiento en cada cluster.
```{r}
z1=kmeans(t(stocksts1Scaled),2,nstart=25)
ts.plot(t(z1$centers),col=1:2,lwd=3)
```

Podemos observar que el primer cluster corresponde a valores que crecen con el tiempo y el segundo cluster a valores que decrecen con el tiempo.


Pasamos a trabajar con el segundo cuatrimestre.
```{r}
stocksts2Scaled=scale(stocksts2)
stocks2Dis=dist(t(stocksts2Scaled))
cluster2=hclust(stocks2Dis)
plot(cluster2)
# A la vista del dendograma intuimos 3 grupos
z2=cutree(cluster2,3)
# z2=kmeans(t(stocksts2Scaled),3,nstart=25)
require(useful)
z=cmdscale(dist(t(stocksts2Scaled)))

clusplot(z,labels=3,clus=z2,shade=TRUE,color=TRUE)
```


Buscamos una representación media del comportamiento en cada cluster.
```{r}
z2=kmeans(t(stocksts2Scaled),3,nstart=25)
ts.plot(t(z2$centers),col=1:3,lwd=3)
```

Podemos observar que el primer cluster corresponde a valores que decrecen con el tiempo. El segundo cluster corresponde a valores que crecen, se mantienen más o menos constantes y luego decrecen. El tercer cluster corresponde a valores que crecen y luego decrecen.

**6. Analisis Cluster para todo el periodo**

Trabajamos con los datos de todo el periodo analizado.
```{r}
#todo el periodo
stockstsScaled=scale(stocksts)
stocksDis=dist(t(stockstsScaled))
clusterTotal=hclust(stocksDis)
plot(clusterTotal)
```
Elegir una tecnica para determinar el mejor numero de clusters.

```{r}
 SSW <- vector(mode = "numeric", length = 15)
 SSW[1] <- (30 - 1) * sum(apply(t(stockstsScaled),2,var))
 for (i in 2:15) SSW[i] <- sum(kmeans(t(stockstsScaled),centers=i,nstart=25)$withinss)
 plot(1:15, SSW, type="b", xlab="Number of Clusters", ylab="Sum of squares within groups",pch=19, col="steelblue4")

# A la vista del dendograma intuimos 4 grupos
z3=cutree(clusterTotal,4)
require(useful)
z=cmdscale(dist(t(stockstsScaled)))
plot(z[,1],z[,2] ,type = "n", xlab = "", ylab = "")
text(z[,1],z[,2] ,rownames(z), cex =1,col=z3)

```

**7. Representar graficamente la media de cada cluster**
Vamos a ver,las medias de cada uno de los clusters.

```{r}
# A la vista del dendograma intuimos 3 grupos
z3=kmeans(t(stockstsScaled),4,nstart=25)
require(useful)
clusplot(z,labels=4,clus=z3$cluster,shade=TRUE,color=TRUE)

  ts.plot(cbind((z3$centers[1,]),stockstsScaled[,z3$cluster==1]),lwd=c(3,rep(1, sum(z3$cluster==1))),col=1)
  ts.plot(cbind((z3$centers[2,]),stockstsScaled[,z3$cluster==2]),lwd=c(3,rep(1, sum(z3$cluster==2))),col=2)
  ts.plot(cbind((z3$centers[3,]),stockstsScaled[,z3$cluster==3]),lwd=c(3,rep(1, sum(z3$cluster==3))),col=3)
  ts.plot(cbind((z3$centers[4,]),stockstsScaled[,z3$cluster==4]),lwd=c(3,rep(1, sum(z3$cluster==4))),col=4)


```

El primer cluster corresponde a valores decrecientes en el tiempo. El segundo cluster corresponde a valores que permanecen aproximadamente constantes hasta la mitad del periodo para crecer a partir de ese momento. El tercer cluster corresponde a valores crecientes en el tiempo. El cuarto cluster corresponde a valores que crecen, permanecen contantes, y decrecen.


**8. Localizar atipicos en los clusters**
Observando detalladamente las series y los resultados obtenidos en este análisis podemos ver que la serie correspondiente a *WMT* presenta un comportamiento que no responde a ninguno de estos clusters.

```{r}
ts.plot(cbind(t(z3$centers),stockstsScaled[,"WMT"]),col=c(1:4,6),lwd=c(rep(1,4),5))
```

------------------------------------------------------------
**9. Repetir el análisis, para todo el periodo, empleando la distancia DTW.**
 
 
```{r}

require(dtw)
stocksDTW=dist(t(stockstsScaled),method="DTW")
clusterTotalDTW=hclust(stocksDTW)
plot(clusterTotalDTW)
```

En este caso podríamos quedarnos con 3 o 5 grupos. 

```{r}
zDTW=cutree(clusterTotalDTW,5)

m1=apply(stockstsScaled[,zDTW==1],1,mean)
m2=apply(stockstsScaled[,zDTW==2],1,mean)
m3=apply(stockstsScaled[,zDTW==3],1,mean)
m4=apply(stockstsScaled[,zDTW==4],1,mean)
m5=apply(stockstsScaled[,zDTW==5],1,mean)

# A la vista del dendograma intuimos 3 grupos
require(useful)
  ts.plot(cbind(m1,stockstsScaled[,zDTW==1]),lwd=c(3,rep(1, sum(zDTW==1))),col=1)
  ts.plot(cbind(m2,stockstsScaled[,zDTW==2]),lwd=c(3,rep(1, sum(zDTW==2))),col=2)
  ts.plot(cbind(m3,stockstsScaled[,zDTW==3]),lwd=c(3,rep(1, sum(zDTW==3))),col=3)
  ts.plot(cbind(m4,stockstsScaled[,zDTW==4]),lwd=c(3,rep(1, sum(zDTW==4))),col=4)
  ts.plot(cbind(m5,stockstsScaled[,zDTW==5]),lwd=c(3,rep(1, sum(zDTW==5))),col=5)
```


**10. Identificar las diferencias entre los dos analisis**

Pueden verse resultados similares.

Si bien el cluster 5, el nuevo, corresponde con valores que podrían haber sido considerados atípicos en el análisis anterior, correspondientes a las series: *INTC*, *PG* yy *WMT*.
